【裁判字號】    99,抗,256
【裁判日期】    991122
【裁判案由】    選任清算人
【裁判全文】
臺灣高雄地方法院民事裁定               99年度抗字第256號
抗  告  人  顏清正
上列抗告人因選任清算人事件，對於民國99年10月29日本院99年
度司字第12號裁定提起抗告，本院裁定如下：
    主  文
抗告駁回。
抗告程序費用新臺幣壹仟元由抗告人負擔。
    理  由
一、抗告意旨略以：抗告人係天祿建設有限公司（下稱天祿公司
    ）、浩然建設有限公司（下稱浩然公司）及昭明建設有限公
    司（下稱昭明公司，與天祿公司、浩然公司下合稱關係人公
    司）之股東，關係人公司之股東薛進興及薛蔡音，已先後死
    亡。薛蔡音死亡後，其繼承人薛吉成拋棄繼承；而薛進興死
    亡後，繼承人薛欽銓、薛吉成、薛金華、薛茂盛亦均拋棄繼
    承，並由其他繼承人辦理遺產繼承登記。薛進興及薛蔡音於
    關係人公司之股份，並無任何繼承人辦理繼承，則薛進興、
    薛蔡音於關係人公司之繼承人究為何人已屬不明，縱使關係
    人公司由全體股東任清算人，因薛進興、薛蔡音之繼承人不
    明，仍無法進行清算事務。關係人公司之章程並無清算人之
    規定，股東薛欽銓、薛金華（即薛蔡音之繼承人），皆表示
    不同意抗告人為清算人。而薛欽銓為關係人公司之最大股東
    ，曾經選任為清算人，卻多年不進行清算事務，而經本院裁
    定解任。薛欽銓本為關係人公司之法定代理人，迄今亦不召
    開股東會，選定清算人，或由全體股東進行清算，加上薛欽
    銓為最大股東之關係，必否決全體股東清算事務之決議，而
    使公司清算難以進行。關係人公司顯無法依公司法第79條規
    定定其清算人，有向法院聲請選派清算人之必要，原裁定駁
    回抗告人之聲請，自有未洽，為此提起抗告，請求廢棄原裁
    定，選派抗告人為關係人公司之之清算人等語。
二、按公司之清算，以全體股東為清算人。但本法或章程另有規
    定或經股東決議，另選清算人者，不在此限；由股東全體清
    算時，股東中有死亡者，清算事務由其繼承人行之；繼承人
    有數人時，應由繼承人互推一人行之；如不能依公司法第79
    條規定定其清算人時，法院得因利害關係人之聲請，選派清
    算人，公司法第79條、第80條、第81條分別定有明文。上揭
    規定均為有限公司清算所準用，公司法第113 條亦有明定。
三、經查：
  (一)本院民國72年1 月25日72年司第5 號裁定准許薛欽銓擔任關
    係人公司之清算人，惟因關係人公司已逾25年餘，未完結清
    算，亦未曾向本院聲請延展清算期間，業經本院99年度司司
    字第20號裁定解除薛欽銓之清算人職務在案。依前述規定，
    除關係人公司章程另有規定或經股東決議，另選任清算人外
    ，即以全體股東為清算人。關係人公司之章程，就清算人並
    未有特別規定，有公司章程存卷可查（原審卷第4 至14頁）
    ，關係人公司亦無再經股東會選定清算人之情形。是以，關
    係人公司之清算於薛欽銓經本院解任清算人職務後，仍應以
    關係人公司全體股東為清算人。
  (二)薛進興、薛蔡音、薛欽銓、顏清榮、薛榮德、薛茂盛及抗告
    人均為關係人公司之股東，有公司章程附卷可稽。薛進興於
    73年5 月3 日死亡後，其子女薛吉成、薛茂盛、薛金華、薛
    欽銓均拋棄繼承，固有遺產繼承權拋棄書在卷可憑（原審卷
    第89頁），惟薛進興之配偶薛蔡音仍繼承其遺產。嗣薛蔡音
    於92年10月7 日死亡，其子女薛吉成、薛茂盛、薛金華、薛
    欽銓、薛茂林共6 人，其中僅有薛吉成拋棄繼承，有繼承系
    統表、本院民事紀錄科查詢表、92年12月15日92年度繼字第
    1762號通知在卷足憑（原審卷第28、33、75頁）。薛進興、
    薛蔡音之繼承人並無不明，關係人公司仍得依公司法第79條
    前段之規定，由全體股東（包含已死亡股東之繼承人）為清
    算人，尚無「不能依公司法第79條規定定其清算人」之情形
    。抗告意旨謂薛進興、薛蔡音之繼承人不明，無法以關係人
    公司全體股東為清算人云云，並無足採。至於薛進興、薛蔡
    音之繼承人，是否有無法互推一人行清算事務之情形，乃清
    算事務執行之問題，尚非不能依公司法第79條規定定關係人
    公司清算人之情形，自不得據此請求本院為關係人公司選派
    清算人。
  (三)按清算人有數人時，得推定一人或數人代表公司，如未推定
    時，各有對於第三人代表公司之權。關於清算事務之執行，
    取決於過半數之同意，公司法第85條第1 項定有明文，此項
    規定於有限公司清算準用之，公司法第113 條亦有明定。是
    以，縱使關係人公司未經股東會決議選定清算人，或部分股
    東不同意抗告人為清算人，關係人公司由全體股東為清算人
    ，仍非不得依公司法第85條第1 項規定，執行清算事務。抗
    告意旨以由全體股東進行清算，因薛欽銓為最大股東，必否
    決全體股東清算事務之決議，使清算事務難以進行為由，謂
    有聲請法院選派清算人之必要，洵非可採。
  (四)綜上，抗告人聲請本院選派清算人，核與公司法第81條規定
    聲請法院選派清算人之規定不合，原裁定駁回抗告人之聲請
    ，並無違誤。抗告人意旨指摘原裁定不當，求予廢棄，並無
    理由，應予駁回。
四、據上論結，本件抗告為無理由，依非訟事件法第21條第2 項
    、第24條、第46條、民事訴訟法第495 條之1 第1 項、第44
    9 條第1 項、第78條、第95條，裁定如主文。
中    華    民    國    99    年    11    月    22    日
                  民事第三庭    審判長法  官  朱玲瑤
                                      法  官  李嘉益
                                      法  官  陳宛榆
正本係照原本作成。
如不服本裁定應於送達後10日內向本院提出再抗告狀（並按他造
當事人之人數附繕本），並繳納再抗告費新台幣1,000 元。
對於抗告法院之裁定再為抗告，僅得以適用法規顯有錯誤為理由
。
中    華    民    國    99    年    11    月    22    日
                                      書記官  周耿瑩

司法院資訊處製作；財團法人民間司法改革基金會備份。
